臺灣高等法院刑事判決
108年度上訴字第3216號
上  訴  人  
即  被  告  NIKRIYAH


                      （現於法務部○○○○○○○○○○                        羈押中）    
選任辯護人  王淑琍律師
上列上訴人因毒品危害防制條例案件，不服臺灣桃園地方法院10
8年度訴字第684號，中華民國108年8月30日第一審判決（起訴案
號：臺灣桃園地方檢察署108年度偵字第8659號），提起上訴，
本院判決如下：
    主  文
上訴駁回。
    事  實
一、NIKRIYAH（綽號MICKEY）為印尼籍之外國人，明知甲基安非
    他命、MDMA（俗稱搖頭丸）均為毒品危害防制條例第2條第2
    項第2款所規定之第二級毒品，依法不得販賣、持有，竟與
    印尼籍成年男子EEP EFENDI（已出境，由檢察官另行偵辦）
    共同基於販賣第二級毒品甲基安非他命、MDMA以牟利之犯意
    聯絡及行為分擔，販賣如附表編號一、二、三所示之毒品予
    購毒者YOGI SUMANTRI、MASRUDIN（各次販賣之時間、毒品
    種類及數量、價金、販賣方式及購毒者，均詳如附表各編號
    所示）。嗣員警於民國108年3月18日下午4時許對NIKRIYAH
    執行拘提及搜索，並在NIKRIYAH位於新竹縣○○鄉○○路0巷00
    號居所（起訴書誤載為新竹縣○○鄉○○路0巷00○0號5樓，應予
    更正）扣得販賣所餘之第二級毒品甲基安非他命7包（驗餘
    淨重5.3727公克）及供犯罪所用之分裝袋2包、電子磅秤1臺
    、IPHONE手機乙支（含門號0000000000號通話晶片卡乙枚）
    而查獲。
二、案經基隆市警察局第二分局報告臺灣桃園地方檢察署檢察官
    偵查後起訴。
    理  由
壹、證據能力
    本判決認定事實所引用之供述及非供述證據，並無證據證明
    係公務員違背法定程序所取得，且經檢察官、上訴人即被告
    NIKRIYAH（下稱被告）及其選任辯護人均同意有證據能力（
    見本院卷第111至113頁），本院審酌該等證據資料製作時之
    情況，亦無違法不當及證明力明顯過低之瑕疵，認作為證據
    應屬適當，依刑事訴訟法第158條之4反面解釋及第159條至
    第159條之5規定，均有證據能力。
貳、實體部分
一、認定事實所憑之證據及理由
  ㈠上揭事實，業據被告於警詢、偵查、原審及本院審理時均坦
    承不諱，復據證人YOGI SUMANTRI、MASRUDIN於警詢時證述
    明確，並有通訊軟體LINE對話紀錄翻拍照片在卷可稽（各次
    犯行相關之供述證據及LINE對話紀錄，見附表編號一、二、
    三之「關於供述證據及LINE對話紀錄」欄所示）。此外，有
    被告所有供聯繫販賣毒品所用之門號0000000000 IPHONE手
    機乙支、被告遭查獲時持有之白色結晶7包及共犯EEP EFEND
    I所有供與被告共同販賣毒品所用之分裝袋2包、電子磅秤1 
    臺扣案可資佐證。又上開白色結晶7包經送交通部民用航空
    局航空醫務中心鑑定結果，檢出第二級毒品甲基安非他命成
    分（實秤含袋毛重6.2900公克，淨重5.3730公克，取樣0.00
    03公克，驗餘淨重5.3727公克），此有該中心所出具之108 
    年4月3日航藥鑑字第0000000號毒品鑑定書在卷可參（見108
    年度偵字第8659號卷第117頁），足認被告上揭任意性之自
    白核與事實相符，堪以採信。
  ㈡販賣第二級毒品係嚴重違法行為，無法公然為之，有其獨特
    販售通路及管道，本無公定價格，並可任意分裝、增減其份
    量，每次買賣之價量，可能隨時依雙方關係之深淺、資力、
    需求程度及對行情之認知、貨源是否充裕、查緝是否嚴密等
    等，為各種不同之風險評估、機動調整而異其標準，非可一
    概而論，買受毒品之人通常亦難以探知販毒者賺取利潤幾何
    。是販賣毒品之利得，除販毒者就每次販入或賣出之毒品價
    格、數量及純度等項，俱臻詳記載成本利得並明確供述外，
    委難察得實情。然因毒品非但對個人身心戕害甚鉅，對社會
    秩序亦潛藏有高度危險，治安機關對於販賣毒品之犯罪行為
    ，莫不嚴加查緝，各傳播媒體對於政府大力掃毒之決心與行
    動亦再三報導，致毒品取得不易，物稀價昂，苟無利可圖，
    自無甘冒刑事訴追風險而將價格昂貴、取得不易之毒品無端
    供應他人之理。查，被告就附表編號一之犯行於警詢、偵查
    及審理時均坦承販賣營利等情不諱，又被告於警詢時雖曾辯
    稱附表編號二、三賣給MASRUDIN甲基安非他命、MDMA沒有賺
    錢云云，但被告於偵查及原審審理時就附表編號二、三之犯
    行亦坦承販賣，且於本院審理時亦供稱可從中獲取毒品施用
    之利益等語，足見被告主觀上確有營利之意圖。
  ㈢綜上，本案事證明確，被告犯行洵堪認定，應依法論科。
二、論罪及駁回上訴之理由
  ㈠核被告所為，均係犯毒品危害防制條例第4條第2項之販賣第
    二級毒品罪。被告因販賣而分別持有第二級毒品甲基安非他
    命、MDMA之低度行為，為販賣之高度行為所吸收，均不另論
    罪。
  ㈡按刑法關於正犯、從犯之區別，係以其主觀之犯意及客觀之
    犯罪行為為判斷標準，凡以自己犯罪之意思而參與犯罪，無
    論其所參與者是否係犯罪構成要件之行為，皆為正犯。且聯
    絡毒品買賣、交付毒品、收取毒品買賣價金等行為，均屬販
    賣毒品罪構成要件事實之部分行為，苟有參與其事，即係分
    擔實行犯罪行為，自應負共同販賣毒品罪責。是以被告與印
    尼籍成年男子EEP EFENDI於本案以如附表所示之方式販賣第
    二級毒品之3 次犯行，彼此間互有犯意聯絡及行為分擔，為
    共同正犯。
  ㈢被告所為3次共同販賣第二級毒品犯行，犯意各別，行為互殊
    ，應予分論併罰。至於辯護意旨主張被告係基於單一犯意，
    於密接時地持續實行複次行為，應評價為包括一罪之集合犯
    而論以一罪云云。然所謂集合犯是指立法者所制定之犯罪構
    成要件中，本就預定有數個同種類之行為將反覆實行之犯罪
    而言，將各自實行犯罪構成要件之多數行為，解釋為集合犯
    ，而論以一罪。是以對於集合犯，必須從嚴解釋，以符合立
    法者之意向。觀諸毒品危害防制條例所定之販賣毒品罪之構
    成要件文義，無從認定立法者本即預定該犯罪之本質，必有
    數個同種類行為而反覆實行之集合犯行，故販賣毒品罪，難
    認係集合犯。因此，就刑法修正施行後多次販賣毒品之犯行
    ，採一罪一罰，始符合立法本旨（最高法院99年度台上字第
    5647號判決意旨參照）。被告所犯上開3罪間，應予分論併
    罰。辯護人稱應依集合犯僅論以一罪，容有誤會。
  ㈣被告於偵查及審判中，就其各次被訴販賣第二級毒品犯行皆
    坦承自白，俱如上述，均應依毒品危害防制條例第17條第2
    項之規定減輕其刑。
  ㈤另辯護人為被告辯護稱：被告因需肩負全家人經濟重擔而來
    台工作，並非以販毒為生。本案三次販賣毒品對象僅YOGI S
    UMANTRI、MASRUDIN，足以證明單純為同儕間互通有無之行
    為，屬零星交易型態，與販賣毒品之大盤或中盤毒梟相較，
    其對社會危害性大相逕庭。且購毒者所交付之金錢均由EEP 
    EFENDI取走，被告實際並未取得任何利益，是本件如以法定
    最輕本刑之7年以上有期徒刑為基礎論科，實有情輕法重之
    失衡情狀，無從與大盤或中盤毒梟之罪責相區別，故請依刑
    法第59條規定酌減其刑，以符罪刑相當之比例原則等語。然
    刑法第59條之酌量減輕其刑，必須犯罪另有特殊之原因與環
    境，在客觀上足以引起一般同情，認為即予宣告法定低度刑
    期，猶嫌過重者，始有其適用。經查，被告明知甲基安非他
    命、MDMA為毒品，禁止持有販賣，但為牟利而販賣甲基安非
    他命給YOGI SUMANTRI及MASRUDIN，又販賣數量多達90顆之M
    DMA給MASRUDIN，使毒品在我國居留之外籍人士間造成氾濫
    之風險，影響我國社會治安甚鉅，不宜輕縱，被告雖自稱家
    庭經濟負擔重，此並非被告在為上開販賣第二級毒品犯行時
    所存有特殊之原因與環境，難認在客觀上有足以引起一般同
    情之事由存在而顯可憫恕，且本案經依毒品危害防制條例第
    17條第2項規定減輕其刑後，衡酌其販賣情節，已無情輕法
    重之弊，自無刑法第59條規定之適用餘地，附此敘明。
  ㈥原審以被告犯行事證明確，適用毒品危害防制條例第4條第2
    項、第17條第2項、第18條第1項前段、第19條第1項，刑法
    第11條、第28條、第51條第5款、第95條等規定，以被告與
    印尼籍之成年男子EEP EFENDI為共同正犯，且於偵查及審判
    中均自白而減輕其刑，並審酌被告明知毒品戕害人之身心，
    竟為貪圖不法利益，販賣甲基安非他命、MDMA予他人施用，
    危害社會治安及國民健康，助長施用毒品歪風，應予非難，
    並考量被告犯後坦承犯行之態度，於警詢中自陳教育程度為
    高中畢業、家庭經濟狀況勉持，及其為本案犯行之動機、目
    的、手段、販賣毒品之數量等一切情狀，分別量處如附表編
    號一至三「罪名及宣告刑」欄所示之刑，並定應執行刑有期
    徒刑6年。且被告為印尼籍之外國人，在我國為本案販賣第
    二級毒品犯行而受有期徒刑以上刑之宣告，認其行為侵害社
    會法益之情節非輕，不宜繼續居留我國，依刑法第95條規定
    ，諭知應於刑之執行完畢或赦免後，驅逐出境。復就扣案販
    賣所餘之第二級毒品甲基安非他命7 包（合計驗餘淨重5.37
    27公克）及包裝袋7只，於最末次販賣第二級毒品甲基安非
    他命犯行即附表編號二之主文項下宣告沒收銷燬，並就供犯
    罪所用之扣案IPHONE行動電話乙支（含門號0000000000號通
    話晶片卡1 枚）、分裝袋2 包及電子磅秤1 臺，依毒品危害
    防制條例第19條第1項之規定，於被告各次犯行項下諭知沒
    收。核其認事用法及量刑均無不當，應予維持。
  ㈦被告上訴意旨略以：⒈本案三次販賣毒品僅為同儕間互通有無
    之行為，屬零星交易型態，與販賣毒品之大盤或中盤毒梟相
    較，其對社會危害性低，所得均遭EEP EFENDI取走，被告實
    際並未取得任何利益，情輕法重，應依刑法第59條規定酌減
    其刑。⒉被告係基於單一犯意，於密接時地持續實行複次行
    為，應評價為包括一罪之集合犯而論以一罪。⒊刑法第57條
    明定科刑時應以行為人之責任為基礎，並審酌一切情狀，以
    符合罪刑相當原則。被告因一時失慮而觸犯重典，已知悔悟
    ，坦承犯行，請審酌被告所為僅止於吸毒者間互通有無，未
    直接侵害他人身體法益，購毒者交付之金錢均由EEP EFENDI
    取走，被告未實際分得金錢，且被告育有一年紀8歲之幼子
    ，且家庭經濟不佳，被告身為長女，需肩負一家經濟重擔，
    因自身錯誤而涉本案，無法盡到為人母、為人女之責任，深
    感愧疚及自責，懇請從輕量刑及從輕定應執行刑，使被告得
    以早日服刑結束返回家鄉等語。但查，有關本案非屬集合犯
    及不適用刑法第59條規定之理由已如前述，故被告此部分之
    上訴理由並無可採。又按法官為量刑之裁量時，本得依據個
    案情節，參酌刑法第57條各款例示之犯罪情狀，於法定刑度
    內量處被告罪刑；除有逾越該罪法定刑或法定要件，或未能
    符合法規範體系及目的，或未遵守一般經驗及論理法則，或
    顯然逾越裁量，或濫用裁量等違法情事以外，自不得任意指
    摘其量刑違法（參照最高法院80年台非字第473號、75年台
    上字第7033號、72年台上字第6696號、72年台上字第3647號
    判例）。有關被告上訴意旨所稱家有幼子、經濟不佳及本案
    毒品交易僅吸毒者間互通有無、錢均遭EEP EFENDI取走等情
    ，被告之辯護人於原審時已為被告提出辯護意旨在卷（見原
    審卷第185至195頁），原審於量處具體之宣告刑時，已依刑
    法第57條之規定，就被告上開犯罪動機、手段、目的、所生
    危害、犯後態度及智識程度、生活經濟狀況等各款事由，加
    以審酌，分別量處如附表各編號所示之刑，未逾法定刑度，
    亦無過重或過輕等裁量權濫用或違反比例原則之情形，且就
    定應執行刑部分，被告所犯均為販賣第二級毒品罪，但附表
    編號一之購毒者與附表編號二、三之購毒者不同，而附表編
    號三交易客體為90顆MDMA，與附表編號一、二為甲基安非他
    命亦有不同，斟酌被告所犯上開各罪責任非難重複程度及對
    全體犯罪為整體之非難評價，暨前述各罪定應執行刑之外部
    界限（即各宣告刑中刑期最長之有期徒刑3年8月以上，各刑
    合併之刑期有期徒刑10年10月以下），原審定其應執行之刑
    為有期徒刑6年，並無失之過重之情形，難認有何不當。被
    告上訴徒憑前詞，請求從輕量刑，辯護人並請求定應執行刑
    為3至4年云云，為無理由，應予駁回。又辯護人聲請傳喚被
    告之胞妹馬亞娜，欲證明被告之家庭及經濟狀況，然關於量
    刑事實本以自由證明為已足，且原審量刑時已審酌被告之家
    庭經濟狀況，故上開證人並無傳喚調查之必要，附此敘明。
據上論斷，應依刑事訴訟法第368條，判決如主文。
本案經檢察官董諭提起公訴，被告提起上訴，檢察官黃建麒到庭
執行職務。
中　　華　　民　　國　 109　　年　　1 　　月　　14　　日
                  刑事第六庭  審判長法　官  劉方慈
                                    法　官  林家賢
                                    法　官  許曉微
以上正本證明與原本無異。
如不服本判決，應於收受送達後10日內向本院提出上訴書狀，其
未敘述上訴之理由者並得於提起上訴後10日內向本院補提理由書
（均須按他造當事人之人數附繕本）「切勿逕送上級法院」。
                                    書記官   徐仁豐
中　　華　　民　　國　　109 　年　　1 　　月　　14　　日
附錄：本案論罪科刑法條全文
毒品危害防制條例第4 條
製造、運輸、販賣第一級毒品者，處死刑或無期徒刑；處無期徒
刑者，得併科新臺幣2 千萬元以下罰金。
製造、運輸、販賣第二級毒品者，處無期徒刑或7 年以上有期徒
刑，得併科新臺幣1 千萬元以下罰金。
製造、運輸、販賣第三級毒品者，處7 年以上有期徒刑，得併科
新臺幣7 百萬元以下罰金。
製造、運輸、販賣第四級毒品者，處5 年以上12年以下有期徒刑
，得併科新臺幣3 百萬元以下罰金。
製造、運輸、販賣專供製造或施用毒品之器具者，處1 年以上7
年以下有期徒刑，得併科新臺幣1 百萬元以下罰金。
前五項之未遂犯罰之。
附表：
編號 購毒者 販賣時間 販賣毒品種類數量 販賣價格 （新臺幣） 販賣方式 關於供述證據及LINE對話紀錄 原審判決之罪名、宣告刑及沒收 一 YOGI SUMANTRI 108年2 月2日晚間9時許 甲基安非他命2包 5,000元 由 YOGI SUMANTRI與被告聯絡後，再由EEP EFENDI將左揭毒品攜至桃園市○○區○○○路0 段000 號2 樓YOGI SUMANTRI之居所販賣交付之並收取價金。 ⒈被告於警詢、偵查中及原審、本院審理時之供述（108偵8659號卷第5至6頁、第8至9頁、第103頁，原審訴字卷第24至25頁、第123頁、第178頁，本院卷第109頁、第147頁、第157頁） ⒉證人YOGI SUMANTRI於警詢之證述（同上偵卷第28頁、第33至37頁） ⒊YOGI SUMANTRI與被告的LINE對話紀錄翻拍照片（同上偵卷第62頁） NIKRIYAH共同販賣第二級毒品，處有期徒刑參年柒月。扣案之IPHONE行動電話乙支（含門號0000000000號通話晶片卡乙枚）、分裝袋貳包及電子磅秤乙臺均沒收。 二 MASRUDIN 108 年2 月17日凌晨0 時許 甲基安非他命2 包 5,000元 由 YOGI SUMANTRI代MASRUDIN與被告聯絡後，被告通知EEP EFENDI將左揭毒品攜至桃園市○○區○○路00號3樓「THAI OK 」舞廳，販賣交付予MASRUDIN並收取價金。 ⒈被告於警詢、偵查中及原審、本院審理時之供述（108偵8659號卷第5至6頁、第8至9頁、第103頁，原審訴字卷第24至25頁、第123頁、第178頁，本院卷第109頁、第147頁、第157頁） ⒉證人MASRUDIN於警詢之證述（同上偵卷第17頁背面） ⒊證人YOGI SUMANTRI於警詢之證述（同上偵卷第33至37頁） ⒋YOGI SUMANTRI與MASRUDIN的LINE對話紀錄翻拍照片（同上偵卷第21至24頁）、YOGI SUMANTRI與被告的LINE對話紀錄翻拍照片（同上偵卷第45頁） NIKRIYAH共同販賣第二級毒品，處有期徒刑參年柒月。扣案之第二級毒品甲基安非他命柒包含袋（驗餘淨重伍點參柒貳柒公克）均沒收銷燬之，扣案之IPHONE行動電話乙支（含門號0000000000號通話晶片卡乙枚）、分裝袋貳包及電子磅秤乙臺均沒收。 三 MASRUDIN 108 年3 月9 日晚間11時許 MDMA（俗稱搖頭丸）90顆 27,000 元 由MASRUDIN與被告聯絡後，被告聯絡上游取得左揭毒品，交予EEP EFENDI攜至桃園市○○區○○路00號3樓「THAI OK 」舞廳販賣交付予MASRUDIN完成交易。 ⒈被告於警詢、偵查中及原審、本院審理時之供述（108偵8659號卷第5至6頁、第9至10頁、第103頁，原審訴字卷第24至25頁、第123頁、第178頁，本院卷第110頁、第147頁、第157頁） ⒉證人MASRUDIN於警詢之證述（108偵8659號卷第15頁、第17頁正面《補充說明：偵卷第17頁正面MASRUDIN第2次警詢雖稱是2月9日被告販賣90顆MDMA，但證人MASRUDIN於第1次警詢時稱時間是3月9日，且對照被告供稱是3月9日，故證人第2次警詢所載2月9日應係誤載，本次販賣日期為108年3月9日》） NIKRIYAH共同販賣第二級毒品，處有期徒刑參年捌月。扣案之IPHONE行動電話乙支（含門號0000000000號通話晶片卡乙枚）、分裝袋貳包及電子磅秤乙臺均沒收。